【裁判字號】    95,破,69
【裁判日期】    951115
【裁判案由】    宣告破產
【裁判全文】
臺灣臺中地方法院民事裁定  95年度破字第69號
聲  請  人  頻堉榮實業股份有限公司
法定代理人  甲○○
代  理  人  徐鼎賢  律師
上列聲請人聲請宣告破產事件，本院裁定如下：
    主      文
聲請駁回。
聲請程序費用由聲請人負擔。
    理      由
一、本件聲請意旨略以：聲請人因負債高達新台幣（下同）101,
    728,801，而其現有財產僅為現金98,499、（中古）汽車2輛
    （自估市價約5萬元）、（中古）傳真機1台（自估市價約2,
    000元）、（中古）電話機3具（自估市價約7,500元）、（
    中古）辦公桌3張（自估市價約7,500元），顯已不能清償債
    務，為此爰依破產法第57條、58條規定，聲請宣告破產。
二、按破產者，乃係債務人不能清償其債務時，為使多數債權人
    之債權能獲致公平之滿足，就債務人之總財產強制執行，對
    全體債權人為平等之清償，即所謂一般的強制執行，此與普
    通之強制執行，係就各個債權人之債權個別之執行，而執行
    之範圍，亦非必及於債務人之總財產者有別。破產之目的，
    既係為維護多數債權人之利益而設，故破產實應以多數債權
    人存在為要件，如債權人僅有一人，則僅為個別之強制執行
    為已足，殊無耗費長久時間進行繁複破產程序之必要。是以
    破產法雖未明文規定多數債權人之競合，為破產宣告之要件
    ，然就破產法理而言，此應為當然之解釋。再參諸最高法院
    65年臺抗字第325 號判例亦闡釋：破產之聲請，固應以多數
    之債權人之存在為前提，而聲請破產非不得由其中一債權人
    為之，但如債權人僅有一人，既與第三人無涉，自無聲請破
    產之必要等要旨，足見實務上亦認破產須有多數債權人存在
    為前提。經查，聲請人於其聲請狀所附之財務狀況說明書（
    即附件四）記載，現有資產為現金98,499元，惟其債務部分
    僅係稅捐債務乙項（財政部台灣省中區國稅局19,232,127元
    （營利事業所得稅欠稅暨罰鍰）、台中市稅捐稽徵處1,080,
    109元（地價稅、房屋稅等），金額已合計為20,312,236 元
    （債權人清冊）。而稅捐之徵收優先於普通債權，稅捐稽徵
    法第6條第1項，定有明文。是本件縱有次於優先債權之其他
    債權人存在（聲請人主張尚積欠太設公司250 萬元、土地銀
    行大甲分行10,135,896元、灣金聯資產管理公司68,780,669
    元，均為普通債權），亦難謂已具備破產宣告之要件，其僅
    為個別之強制執行為已足，殊無進行破產程序之必要。從而
    ，聲請人為本件聲請，即無理由。
三、次按，破產固係對於債務人不能清償債務者宣告之，但法院
    就破產之聲請得依職權為必要之調查（破產法第63條第2 項
    ），若債務人確係毫無財產，則破產財團即不能構成，或破
    產財團雖勉可組成，然其破產財團之財產尚不足清償財團費
    用及財團債務時，依破產法第148 條規定之意旨，應以無宣
    告破產之實益，而裁定駁回破產宣告之聲請（最高法院86年
    度台抗字第479號裁定、台灣高等法院85年度抗字第3075 號
    裁定意旨參照）。而按，財團費用包括破產財團之管理變
    價及分配所生之費用、破產債權人共同利益所需審判上之
    費用、破產管理人之報酬，及破產人及其家屬之必要生
    活費及喪葬費，視為財團費用。而財團債務包括破產管理
    人關於破產財團所為行為而生之債務、破產管理人為破產
    財團請求履行雙務契約所生之債務，或因破產宣告後應履行
    雙務契約而生之債務、為破產財團無因管理所生之債務，
    及因破產財團不當得利所生之債務。破產法第95條、第96
    條，分別定有明文。綜諸本件聲請人提出之財產狀況說明書
    （即附件四）所載，其中動產部分之汽車2輛：分別為（
    西元）1997年、1996年份。傳真機為民國（下同）76年購
    買。電話機為86年購買。辦公桌為85年購買。此等物品
    於變價後，依目前之市場價格果如聲請人所述計為67,000元
    ，即有可疑，縱認如聲請人所述為真。惟本院衡以，依聲請
    人所列之債權人清冊計有5 人之多（縱認稅捐可依破產程序
    處理），則所生之財團費用（含破產管理人之報酬；破產財
    團之管理、變價及分配費用）、財團債務等，實亦非前開聲
    請人所陳不確定之165,499 元（包括聲請人自陳現金98,499
    元部分）所能支應，是前述所列多數債權人亦無依破產程序
    平等受償之可能。是以，本件亦難認有破產之實益，要無宣
    告破產徒生耗費之必要，聲請人為本件聲請，即無理由，應
    予駁回。
四、依破產法第五條、民事訴訟法第95條、第78條，裁定如主文
    。
中    華    民    國    95    年    11    月    15    日
                  民事第四庭    法  官  陳添喜
正本係照原本作成。
如不服本裁定應於送達後10日內向本院提出抗告狀，並繳納抗告
費新臺幣1000元。
中    華    民    國    95    年    11    月    15    日
                                書記官


司法院資訊處製作；財團法人民間司法改革基金會備份。
